【裁判字號】    89,上訴,64
【裁判日期】    890412
【裁判案由】    偽造文書等
【裁判全文】
臺灣高等法院臺南分院刑事判決            八十九年度上訴字第六四號    Ｃ
      上  訴  人  臺灣台南地方法院檢察署檢察官
      上  訴  人
      即  被  告  甲  ○  ○
右上訴人因被告偽造文書等案件，不服臺灣台南地方法院八十八年度訴字第一二二四
號中華民國八十八年十一月三十日第一審判決（起訴案號：臺灣台南地方法院檢察署
八十八年度偵緝字第九四九號）及移送併辦（八十八年度偵字第一四四七五號、八十
九年度偵字第一一八四、一八五七號），提起上訴，本院判決如左：
      主      文
原判決撤銷。
甲○○行使偽造私文書，足以生損害於他人，累犯，處有期徒刑參年貳月。並於刑之
執行完畢或赦免後，令入勞動場所強制工作參年。
偽造之取款憑條上「強奕企業有限公司印」印文參枚、「戊○○」印文壹枚均沒收之
。
      事      實
一、甲○○有多次竊盜等前科，為有犯罪習慣之人，於民國（下同）八十五年間因竊
    盜罪經最高法院判處有期徒刑二年六月，於八十七年三月十日執行完畢，猶不知
    悔悟，仍意圖為自己不法之所有，基於概括犯意，於八十八年二月五日上午十一
    時二十分許，撬開後門，侵入台南市○○路○段一二○巷四號強奕企業有限公司
    （下稱強奕公司）內（侵入住宅部分未據告訴），竊取該公司所有大眾商業銀行
    、帳號000000000000號存摺一本、強奕公司及負責人戊○○印章各
    一枚，得手後，於同日中午十二時許，至該銀行台南分行，盜蓋該二印章，偽造
    取款憑條，詐領得該公司所有存款新台幣（下同）三十五萬元。嗣經警採得取款
    憑條上之指紋送內政部警政署刑事警察局作指紋比對鑑定，而查悉上情。另於八
    十八年八月十一日下午三時許，在台南市○○路○段一八○號，竊取乙○○皮包
    一個（內有現金、台新及富邦銀行信用卡、提款卡等物），於同年月十三日下午
    三時三十三分持所竊得之提款卡至富邦銀行欲盜領現金，適被害人止付，始未得
    逞，又於八十八年九月十日中午一時，至台南縣麻豆鎮○○里○○路一八四之二
    號，竊取黃至成華南產物保險公司所有存摺六本、金融卡三張、印章二枚、電話
    卡二十張、現金四萬四千九百五十六元。嗣於八十九年一月十三上午十一時三十
    分許，前往台南市○○路一二七號日泓企業有限公司，竊得丙○○所有印鑑一枚
    、現金七千餘元、存摺七本。嗣為警循線查獲，扣得現款一萬零七百十八元（被
    告稱是其自己所有）、開鎖工具一包、鐵鑿一支、中華電信電話卡二十張。
二、案經台南市警察局第三分局報請台灣台南地方法院檢察署檢察官偵查起訴。
      理      由
一、訊據上訴人即被告甲○○矢口否認右揭竊盜及偽造文書之犯行，辯稱：因為八十
    八年二月五日前幾天，伊有到該銀行之提款機以提款卡提款，當時見地上有很多
    紙，就撿起整理一下，可能因此撿到強奕公司之提款單，而在其上留下有伊的指
    紋，伊並未竊盜及盜領存款云云；其於偵查中則辯稱：「二月五日當天，我人在
    台南市○○街六十一號我妹妹處」云云。惟查：右揭強奕公司失竊存摺、印章及
    被盜領存款之事實，業據強奕公司負責人戊○○到庭指訴綦詳，尚有其盜領存款
    時偽造尚未完成之大眾商業銀行活期性存款取款憑條二紙（其中一紙僅書寫帳號
    、金額（大小寫），另一紙書寫日期、帳號、金額（大小寫），並蓋用強奕公司
    印文）在卷可稽，該二紙取款憑條經送往內政部警政署刑事警察局鑑定結果：該
    二紙取款憑條上編號一、二、五之指紋，經輸入電腦析鑑系統比對結果，與該局
    檔存被告甲○○指紋卡之左中指、左拇指、右食指指紋相符，有該局八十八年三
    月十九日（八八）刑紋字第二三七四六號函附之指紋鑑定書影本（局紋字第二九
    一號）一份存卷足考，復有被告於大眾銀行櫃檯前被告錄影之四紙照片附卷可憑
    ，參以被告若未盜領該筆銀行存款，為何會在該銀行之取款憑條上留下三枚指紋
    ？又其若未竊取強奕公司之存摺及印鑑，如何取得強奕公司之存摺及在該取款憑
    條上蓋用之「強奕企業有限公司印」及負責人「戊○○」之印文，向大眾商業銀
    行盜領存款？此外，尚有其盜領得該筆存款之取款憑條影本一紙在卷足佐，可見
    其確有竊取強奕公司之存摺及印鑑並持之盜領銀行存款之犯行。至於被告以伊之
    前曾到該銀行之提款機提款，在地上看到一些紙，就撿起整理，可能因此而留下
    指紋云云置辯，然其對於八十八年二月五日曾到該行提款之事實，並未提供證據
    以供本院查核，以實其說，況其所辯曾在該行地上撿起一些紙張云云，但撿拾該
    紙張究係何用途？被告亦無法釋明。另被告於原審聲請再將系爭取款憑條上非被
    告之指紋再送鑑定乙節，因該取款憑條上之指紋既經鑑定有三枚與檔存被告指紋
    相符，已臻明確，至於其上另與被告指紋不符之指紋，因無其他與本件案情有關
    之指紋可供送鑑定比對，將無法核對，是其聲請再鑑定指紋，核無必要。另被告
    於偵查中曾當庭書寫「參拾伍萬元正」、「350000」各十遍之筆跡在卷，經法院
    當庭與扣案取款憑條上存留之文字以肉眼比對結果，兩者雖非出於同一人之手筆
    （詳原審八十八年十一月十九日審判筆錄），但尚不能因此阻卸其刑責。再被告
    聲請傳喚之證人丁○○於本院調查時證稱：我當天坐計程車去找他們，他們以機
    車互載，吃完飯，我們三人一同坐車去唱歌，唱二小時等語。被告則供稱：我們
    下午二、三點才走，我們各自回去，晚上約去唱歌，是晚上之事，我一人坐計程
    車先回家，我妹騎機車回家，當晚六、七點去唱歌，唱到十點、十一點才回去云
    云。其等供詞，並不一致，相互矛盾，自難採信。此部分事證已甚明確，被告空
    言否認，顯違常情，純係畏罪卸責之詞，委難採信，被告此部分犯行堪以認定。
二、另被告堅決否認在台南市○○路○段一八○號，竊取乙○○皮包一個及以被害人
    提款卡盜領存款未遂、至台南縣麻豆鎮○○里○○路一八四之二號，竊取黃至成
    華南產物保險公司所有存摺六本、金融卡三張、印章二枚、電話卡二十張、及前
    往台南市○○路一二七號日泓企業有限公司，竊得丙○○所有印鑑一枚、電話卡
    二十張等財物，辯謂：伊沒偷乙○○皮包及以其提款卡盜領存款未遂，丙○○所
    有印鑑一枚是伊撿到的，電話卡二十張是半年前伊在電信局買的云云。但查，上
    開事實，分別據被害人乙○○、黃至成、丙○○指訴不移，且有以提款卡盜領存
    款未遂提款交易單據一紙、錄影帶相片四張可憑（見八十八年度偵字第一四四七
    五號內之警卷第五、八頁），況其所偷電話卡二十張卻印有華南產物保險公司字
    樣，而被害人黃至成於警訊指稱該公司電話卡是不賣的等情。且被告於本院調查
    時又辯稱：電話卡是在電信總局外向攤販買的，一張五十元，買三十張等語。其
    供述先後歧異，又違常情，顯係避就卸責之詞，委不足採。被告此部分犯行，亦
    堪認定。
三、公訴人雖僅就八十八年二月五日之犯罪行為起訴，其餘就八十八年度偵字第一四
    四七五號及八十九年度偵字第一一八四、一八五七號移送併辦部分雖未於起訴書
    中論及，但連續犯為裁判上一罪，檢察官就犯罪事實一部起訴，依刑事訴訟法第
    二百六十七條規定，其效力及於全部，法院自屬有權一併審理。附此說明。
四、核被告竊取強奕公司存摺一本、印章一枚及負責人戊○○印章一枚，所為係犯刑
    法第三百二十條第一項之竊盜罪，被告所為數次竊盜行為，時間緊接，所犯罪名
    相同，顯係出於概括之犯意為之，為連續犯，爰依刑法第五十六條之規定以一罪
    論，並加重其刑。又行使偽造私文書，足以生損害於告訴人，係犯刑法第二百十
    六條、第二百十條之行使偽造私文書罪；又意圖為自己不法之所有，以詐術向銀
    行人員騙取提領上揭被害人強奕公司之存款，及偷乙○○皮包及以其提款卡盜領
    存款未遂，係犯刑法詐欺罪，被告所為數次詐欺行為，時間緊接，所犯罪名相同
    ，顯係出於概括之犯意為之，為連續犯，雖有既遂及未遂之分，仍應依刑法第三
    百三十九條第一項之詐欺既遂論以一罪。其盜用印章之行為屬偽造私文書之階段
    行為，其偽造私文書之低度行為亦為行使之高度行為所吸收，均不復另論。其所
    犯上開竊盜、行使偽造私文書及詐欺三罪間，有方法結果之牽連關係，為牽連犯
    ，應從一重之行使偽造私文書罪處斷。查被告甲○○於八十五年間因竊盜罪經最
    高法院判處有期徒刑二年六月，於八十七年三月十日執行完畢，有本院被告全國
    前案紀錄表一份在卷可按，其於五年以內再犯本件有期徒刑以上之本罪，為累犯
    ，依刑法第四十七條規定，加重其刑。原審予以被告論處罪行，固非無見。惟查
    ，公訴人雖僅就八十八年二月五日之犯罪行為起訴，其餘就八十九年度偵字第一
    一八四、一八五七號移送併辦部分雖未於起訴書中論及，但連續犯為裁判上一罪
    ，檢察官就犯罪事實一部起訴，其效力及於全部，法院自得一併審理，原審未及
    審理，自有未洽。被告上訴意旨，否認犯罪，指摘原判決不當，固無可取，但原
    判決既有可議，即屬無可維持，應由本院撤銷改判。爰審酌被告有多次竊盜犯罪
    紀錄，其不知圖謀正取，為私利竊取他人財物，侵害人民財產安全，惡性重大，
    及其犯罪之動機、目的、手段、所生危害、犯罪後狡飾犯行毫無悔意等一切情狀
    ，量處如主文第二項所示之刑，以資懲儆。再查被告自七十九年起即觸犯多起竊
    盜、偽造有價證券、偽造文書等罪，前科累累（詳上引前案紀錄表），其多次執
    行徒刑出獄後，仍不知悔改，一再觸犯刑章，顯有犯罪之習慣，併依刑法第九十
    條第一項規定宣告於刑之執行完畢或赦免後，令入勞動場所強制工作三年。偽造
    之取款憑條上「強奕企業有限公司印」印文三枚、「戊○○」印文一枚均依法沒
    收之。至扣案開鎖工具一包、鐵鑿一支雖屬被告所有，然不能證明係供犯罪所用
    ，故不予宣告沒收。
據上論結，應依刑事訴訟法第三百六十九條第一項前段、第三百六十四條、第二百九
十九條第一項前段、刑法第二百十條、第二百十六條、第三百二十條第一項、第三百
三十九條第一項、第五十五條、第五十六條、四十七條、第九十條一項、第二百十九
條，罰金罰鍰提高標準條例第一條前段，判決如主文。
本案經檢察官吳忠賢到庭執行職務。
中    華    民    國      八十九      年      四      月      十二      日
                                  臺灣高等法院臺南分院刑事第三庭
                                      審判長法官  黃    聰    明
                                            法官  黃    三    哲
                                            法官  林    勝    木
右正本證明與原本無異。
如不服本判決，應於判決送達後十日內向本院提出上訴狀，其未敘述理由者並應於提
出上訴狀後十日內向本院補提理由書（應附繕本)。
                                      法院書記官  吳    秋    賢
中    華    民    國      八十九      年      四      月      十三      日
附錄法條：
刑法第二百十條：偽造、變造私文書，足以生損害於公眾或他人者，處五年以下有期
                徒刑。
刑法第二百十六條：行使第二百十條至第二百十五條之文書者，依偽造、變造文書或
                  登載不實事項或使登載不實事項之規定處斷。
刑法第三百二十一條第一項：犯竊盜罪而有左列情形之一者，處六月以上五年以下有
                          期徒刑：
刑法第三百三十九條第一項：意圖為自己或第三人不法之所有，以詐術使人將本人或
                          第三人之物交付者，處五年以下有期徒刑、拘役或科或
                          併科一千元以下罰金。


司法院資訊處製作；財團法人民間司法改革基金會備份。
